【裁判字號】    98,上易,1005
【裁判日期】    990120
【裁判案由】    竊盜
【裁判全文】
臺灣高等法院高雄分院刑事判決        98年度上易字第1005號
上  訴  人
即  被  告  甲○○○
上列上訴人因竊盜案件，不服臺灣高雄地方法院98年易緝字第98
號中華民國98年11月16日第一審判決（起訴案號：臺灣高雄地方
法院檢察署96年度偵緝字第3650號），提起上訴，本院判決如下
：
     主  文
上訴駁回。
    事實及理由
一、本案經本院審理結果，認第一審以被告甲○○○犯結夥竊盜
    罪，累犯，處有期徒刑1 年2 月，核其認事用法及量刑均無
    不當，應予維持，並引用第一審判決書記載之事實，證據及
    理由（如附件）。
二、被告上訴意旨否認犯罪，辯稱應調閱張明魁所持有00000000
    00號行動電話96年6 月18日全日之通聯紀錄，調查當日與張
    明魁聯絡之行動電話持有人以證明張明魁所述是否屬實云云
    ，惟證人張明魁業於偵查及原審證稱被告雇用伊駕駛大貨車
    到峰鍏公司，被告打開門鎖並指揮伊吊取哪些物品等情明確
    ，至於聯絡電話，證人張明魁則證稱被告初以0000000000號
    行動電話聯絡，於96年6 月18日夜間，則改以其他行動電話
    聯繫，上訴人即被告甲○○○既坦承0000000000行動電話係
    其持用，並坦承雇用張明魁駕駛大貨車，由其帶路準備至峰
    鍏公司竊取物品之情，已足證張明魁所述屬實。被告辯稱：
    我看到一輛巡邏車經過就放棄偷，後來的事我都不知道等語
    ，顯然係畏罪卸詞，不足採信，調查被告其後是以何人申請
    之行動電話聯絡核無必要，併予明。從而，被告上訴意旨
    仍執陳詞指摘原判決不當，為無理由，其上訴應予駁回。
據上論結，應依刑事訴訟法第373 條、第368 條判決如主文。
本案經檢察官姜麗儒到庭執行職務。
中    華    民    國    99    年    1     月    20    日
                  刑事第九庭    審判長法  官  莊秋桃
                                      法  官  謝宏宗
                                      法  官  田平安
以上正本證明與原本無異。
本件判決不得上訴。
中    華    民    國    99    年    1     月    22    日
                                      書記官  吳福連
附件：
臺灣高雄地方法院刑事判決              98年度易緝字第98號
公  訴  人  臺灣高雄地方法院檢察署檢察官
被      告  甲○○○
選任辯護人  朱立人律師
上列被告因竊盜案件，經檢察官提起公訴（96年度偵緝字第3650
號），本院判決如下：
    主  文
甲○○○犯結夥竊盜罪，累犯，處有期徒刑壹年貳月。
    事  實
一、甲○○○前因竊盜案件，經法院判處有期徒刑1 年確定，於
    民國93年3 月9 日縮短刑期假釋付保護管束，於93年3 月30
    日保護管束期滿，假釋未經撤銷視為執行完畢（構成累犯）
    。詎猶不知悔改，夥同2 或3 名真實姓名、年籍不詳之成年
    男子，共同基於意圖為自己不法所有之犯意聯絡，以每趟車
    次新臺幣（下同）3,000 元之代價，僱用不知情之張明魁，
    自行或另偕同亦不知情之幼子（斯時就讀國小），駕駛車牌
    號碼X5-468號營業用大貨車（下稱前開大貨車）接續於96年
    6 月18日14時30分許、96年6 月19日9 時5 分許、96年6 月
    19日11時許，三度前去址設高雄縣大寮鄉○○村○○路88巷
    46號之峰鍏企業股份有限公司廢五金堆置場內（下稱峰鍏公
    司），並由甲○○○在場負責指揮應吊取何項物品，至另外
    2 或3 名真實姓名、年籍不詳成年男子則在場負責將甲○○
    ○指定之調取物品固定於吊臂末端之鋼繩處，再由張明魁操
    作前開大貨車之吊臂，分三車次，依序將約5000公斤、1085
    0 公斤、7240公斤之廢五金（價值約每公斤12元），吊入前
    開大貨車之車斗內，而予竊取得手。嗣為警據報於96年6 月
    19日12時許，前往前開峰鍏公司內當場查獲張明魁、其子及
    車斗內已擺有第三車次7240公斤廢五金前開大貨車1 輛，至
    甲○○○等人則倉皇逃離現場，惟張明魁前已進而依甲○○
    ○等人之指示，將第一、二車次之5000公斤、10850 公斤，
    載往坐落同鄉○○村○○段633 、634 地號土地之歐棚環保
    企業行廢五金存放處（起訴書誤載為歐「本」環保企業行，
    應予更正，下稱歐棚資源回收場），且業將第一車中之約
    3000公斤廢鐵、廢鋁合金，以每公斤11元、合計3 萬3000
    元之代價，轉賣予不知情之歐棚資源回收場負責人王昆業（
    其餘部分遭王昆業以缺現金為由拒絕收購）。
二、案經高雄縣政府警察局林園分局報請臺灣高雄地方法院檢察
    署檢察官偵查起訴。
    理  由
壹、證據能力方面
一、按被告以外之人於偵查中向檢察官所為陳述，除顯有不可信
    之情況者外，得為證據，刑事訴訟法第159 條之1 第2 項定
    有明文。蓋被告以外之人所為之偵查筆錄，性質上固屬傳聞
    證據，惟現階段刑事訴訟法規定檢察官代表國家偵查犯罪、
    實施公訴，依法具有訊問證人等權，且證人須經具結，而實
    務運作時，檢察官偵查中向證人所取得之陳述，原則上均能
    遵守法律規定，不致違法取供，可信度極高。職是，如證人
    前於偵查中已具結而為證述，除反對該項供述得具有證據能
    力之一方已釋明「顯有不可信之情況」之理由外，不宜即遽
    指該證人於偵查中之陳述不具證據能力。經查，被告甲○○
    ○及其辯護人謂證人張明魁於偵查中所證述之內容，與另位
    證人王昆業所證述述內容不符云云，已屬有誤（詳見後述理
    由貳一(二)之說明），渠等再進而據此推論證人張明魁之偵查
    中陳述具有顯不可信之情況而無證據能力，然證人張明魁於
    偵查中受檢察官訊問時，業經具結，且並無證據足認證人張
    明魁偵查中陳述有何顯不可信之具體客觀情況，又證人張明
    魁並於本院審理時到庭接受被告、辯護人之對質、詰問，而
    賦予被告反對詰問之機會，依前開說明，證人張明魁於偵查
    中之陳述應有證據能力。
二、除開前述證據外，本判決所引用之其他證據資料（詳後引用
    之各項證據），其中係屬傳聞證據部分，縱無刑事訴訟法第
    159 條之1 至第159 條之4 或其他規定之傳聞證據例外情形
    ，亦因被告甲○○○、辯護人及檢察官均已明示同意作為證
    據使用，且本院審酌卷內並無事證顯示各該陳述之作成時、
    地與週遭環境，有何致令陳述內容虛偽、偏頗之狀況後，也
    認為適當，依刑事訴訟法第159 條之5 第1 項之規定，為傳
    聞法則之例外，應有證據能力。
貳、實體方面
一、訊據被告矢口否認有何結夥行竊峰鍏公司之犯行，並辯稱：
    我確曾想過要行竊峰鍏公司內之廢五金，並因欠缺吊車，而
    於96年6 月18日13時許先致電張明魁叫車，再由我駕駛車牌
    號碼7458-MF 號白色福特車前往約定之高雄縣大寮鄉新厝加
    油站見面，並指引張明魁擬前去峰鍏公司，但在前往峰鍏公
    司途中，我看見迎面而來的巡邏員警，心理害怕，就向張明
    魁表示取消，之後我就未曾與張明魁有過任何聯繫，張明魁
    此後於96年6 月18日14時30分許、96年6 月19日9 時5 分許
    、96年6 月19日11時許，三次前往峰鍏公司吊取廢五金變賣
    之行為，我全然不知情，也未到場參與，該等行為與我全然
    無關云云。經查：
  (一)張明魁自行或另偕同斯時就讀國小之幼子，駕駛前開大貨車
    ，接續於98年6 月18日14時30分許、96年6 月19日9 時5 分
    許、96年6 月19日11時許，三次前去已遭有意行竊者刻意更
    換大門鎖之峰鍏公司，而分三車次，依序將約5000公斤、10
    850 公斤、7240公斤之廢五金，吊入前開大貨車之車斗內，
    並已將第一、二車次之5000公斤、10850 公斤，載往歐棚資
    源回收場，嗣為警於96年6 月19日12時許，前往前開峰鍏公
    司內當場查獲張明魁、張明魁之幼子及車斗內已擺有第三車
    次7240公斤廢五金前開大貨車乙輛；又前開第一車次中之30
    00公斤廢鐵、廢鋁合金，業以每公斤11元、合計3 萬3000元
    之代價，轉賣予不知情之歐棚資源回收場負責人王昆業，其
    餘經張明魁載往同一資源回收場之部分，則遭王昆業以缺現
    金為由拒絕收購等情，為被告所不爭執，並經證人即峰鍏公
    司負責人乙○○、證人王昆業迭於警詢、偵查中（警卷第1
    至2 頁、偵卷第17頁；警卷第7 至10頁、偵卷第41頁），及
    證人張明魁、證人即本案承辦員警楊政雄先後於偵查、本院
    審理中（偵卷第40頁、本院易緝卷第31至33頁；偵卷第34頁
    、本院易緝卷第29至30頁）證述明確，且有扣押筆錄暨扣押
    物品目錄表（警卷第11至20頁）、贓物認領保管單（警卷第
    25頁）、現場蒐證照片（警卷第39至41頁）、車牌號碼7458
    -MF 號白色福特車車籍查詢（警卷第26頁）、前開大貨車車
    籍查詢、行車執照及保險證（警卷第30、36頁）、光明地磅
    過磅單（警卷第31至32頁）、高雄市政府營利事業登記證（
    偵卷第45頁）、豐興鋼鐵股份有限公司廢鐵牌價公告（偵卷
    第19頁）等件在卷可稽，自均堪認定。
  (二)被告雖以首開情詞置辯。惟查，證人張明魁迭於偵查及本院
    審理中證稱：96年6 月18日，我接獲行動電話號碼00000000
    00號的來電，表示要雇用大貨車載貨，並約我在高雄縣大寮
    鄉○○路的新厝加油站碰面，我駕駛前開大貨車到達後，看
    見被告及另2 位不知名之成年男子共乘一輛白色福特車也到
    達該加油站，並由被告負責替我帶路，但被告在未指明確切
    工作地點前即表示要取消，再稍後又致電約我在新厝加油站
    碰面，這次被告直接將我帶往峰鍏公司，並在抵達公司大門
    口時下車以鑰匙開啟門鎖，且進而在現場指揮我應該吊取哪
    些物品，至於其他男子則在現場負責綁繩子（指將應吊取物
    品固定於吊臂末端之鋼繩處，下同），最後則由我陸續操作
    吊具將物品放入大貨車的後車斗，這是我在峰鍏公司所吊取
    第一車次之廢五金。依我的執業經驗，第一車次所吊取之廢
    五金總重量應該約有吊取5 公噸重，之後其中一位不知名男
    子坐上大貨車指引我前往資源回收場（指歐棚資源回收場，
    下同），我到場時發現被告也已經到該處了，但我沒有注意
    被告是如何抵達資源回收場的，也未留意是誰出面與回收場
    老闆接洽買賣事宜，我將所載運的第一車次廢五金卸於該處
    並領取5000元工資（含載運一車次之工資3000元及空跑該次
    之2000元）後，即逕自駕駛大貨車返家。96年6 月18日晚間
    ，我又接獲被告使用其他行動電話來電指示我翌日早晨直接
    前往峰鍏公司載運廢五金，所以我於96年6 月19日又駕駛前
    開大貨車前往峰鍏公司，且當日不用上課之幼子也跟我一起
    去，我抵達時，被告及其他3 名成年男子一共4 人已經在峰
    鍏公司了，而該日也是由被告在場負責指揮我應該吊取何物
    ，並由其他男子負責綁繩子等工作，但被告等人一看到警察
    車駛入峰鍏公司大門，就從大門的反方向逃逸，而我當時則
    是正操作吊具將車斗內的廢五金（即第三車次廢五金）堆疊
    好，在員警到達前的該日早上，我已再將另一車次（即第二
    車次）的廢五金，載運到96年6 月18日去過的同一間資源回
    收場，而陪我一起前去峰鍏公司的幼子覺得情況可能有異，
    有記下被告所使用白色福特車的車牌號碼，也就是我於警詢
    中告知員警的車號等語明確（偵卷第40頁、本院易緝卷第31
    至33頁）。核與證人王昆業於偵查中證稱：張明魁曾有二次
    載運廢五金前來我所經營之歐棚資源回收場，第一次時，我
    有向張明魁詢問物品來源，張明魁向我表示是別人請他載運
    的，但該次並不是張明魁出面與我洽談交易價格的，而是另
    一個人，第二次張明魁又載運廢五金前來歐棚資源回收場時
    ，我發現還有其他人共乘小客車一起前來等語（偵卷第40頁
    ），相互吻合而無齟齬。本院另經核證人張明魁苟明知峰鍏
    公司負責人無意處分場內之廢五金，猶執意與他人共同甚或
    自己單獨行竊擅予變賣，衡情，原罕有偕同僅就讀國小之幼
    子一起前去係屬竊案現場之峰鍏公司，而徒增事跡敗露後逃
    亡困難，及讓幼子無端涉入竊案之理；復由證人楊政雄於偵
    查及本院審理中所證稱：我接獲峰鍏公司內有竊案的通報後
    ，就前去該處，遠遠在60、70公尺外就看到該公司大門是敞
    開的，我們進入峰鍏公司大門後，發現張明魁在門內約10公
    尺處操作前開大貨車吊具正在工作，張明魁看到我並無驚慌
    的表情，而是跟我表示其他人都跑掉了，且很訝異問我「為
    什麼會這樣」？之後就帶我到歐棚資源回收場查贓等語（本
    院易緝卷第29至30頁，偵卷第34頁），亦即證人張明魁於發
    現警方前來查緝伊始，無何驚慌或逃亡之舉，足信證人張明
    魁確係在不知情之狀況下，遭人利用遂行本案竊盜犯行無訛
    。末參以被告屢自承其確曾本於行竊峰鍏公司內廢五金之意
    ，而於96年6 月13時許致電張明魁駕駛前開大貨車前往新厝
    加油站等候，嗣並出面為張明魁指引路線，而擬將被告帶往
    峰鍏公司內等節，且被告該等叫車及為張明魁指引路線之事
    實，恰與本院前已明認之張明魁係遭人利用，始在不知情狀
    況下，接續於98年6 月18日下午至同年月19日上午，三次前
    去峰鍏公司吊取廢五金一情，時間緊接，復佐諸本院另認明
    峰鍏公司大門鎖於張明魁抵達前，原已遭有意行竊者刻意更
    換，苟謂張明魁各該行為，並非出於包括被告在內之同批早
    已議定行竊峰鍏公司者所為，焉可能如此湊巧？且又焉可能
    在前後短短不到一天半之期間內，單憑乙輛大貨車，即接續
    自峰鍏公司內竊取合計逾20000 公斤之廢五金得手？綜上，
    堪認證人張明魁首開證述內容合於事實，可資採信，則被告
    夥同2 或3 名成年男子，利用不知情之張明魁，接續於98年
    6 月18日14時30分許、96年6 月19日9 時5 分許、96年6 月
    19日11時許，三次前去峰鍏公司行竊廢五金，且被告等成年
    男子於張明魁吊取廢五金之際俱在場並分任指明應吊取物、
    將應吊取物品固定於吊臂末端之鋼繩處等工作，嗣見據報而
    來之員警，即倉皇逃離現場甚明，被告空口否認張明魁吊取
    廢五金之行為與自己無關，並非事實，無足採信。
  (三)綜上所述，本案事證明確，被告犯行堪以認定。末連同被告
    、不知情之張明魁在內，參與本案竊盜之成年人數達4 、5
    人之多，原難苛令偶因買賣交易、查緝竊案而短暫與張明魁
    等人接觸之王昆業、楊政雄，清楚辨明每一位參與竊案者之
    容貌，況除張明魁外，其餘人等於楊政雄抵達峰鍏公司時即
    倉皇逃逸，則楊政雄自更無親見被告之可能，從而證人王昆
    業、楊政雄關於渠等並未親見被告之所述，原無足資為被告
    未參與本案犯行之有利認定；另張明魁原已證稱被告於96年
    6 月18日晚間，係改用電話號碼0000000000號以外之其他行
    動電話，與張明魁聯繫同年月19日接續載運廢五金之事宜，
    並為本院所採信，是以被告所提出之0000000000行動電話號
    碼通聯紀錄縱屬實在，亦無足推翻被告與張明魁晚間曾有電
    話聯繫等事實認定，均併指明之。
二、按刑法所定之結夥犯，以犯人相互間有意思之聯絡為構成要
    件，若他方並不知情，而加入竊盜之實施，仍不得以結夥犯
    論（最高法院23年上字第1220號判例意旨參照）。被告夥同
    2 或3 名真實姓名年籍不詳之成年男子共同前去峰鍏公司現
    場行竊，核其所為，應係犯刑法第321 條第1 項第4 款之結
    夥竊盜罪，至於張明魁在不知情之狀況下參與本案，依前開
    說明，不得算入結夥之數。被告與2 或3 名真實姓名年籍不
    詳之成年男子共同為此部分犯行，應論以共同正犯；被告利
    用不知情之張明魁遂行為本案竊盜犯行，應論以間接正犯。
    被告3 度行竊峰鍏公司內廢五金之行為，地點同一，時間密
    接，侵害同一法益，係為達成同一竊盜目的之接續行為，為
    單純一罪（臺灣高等法院高雄分院97年度上易字第768 號刑
    事判決參照），檢察官認為係屬數罪併罰，尚有誤會。又被
    告前因竊盜案件，經法院判處有期徒刑1 年確定，於93年3
    月9 日縮短刑期假釋付保護管束，於93年3 月30日保護管束
    期滿，假釋未經撤銷視為執行完畢後，5 年以內故意再犯本
    案有期徒刑以上之罪，為累犯，應依刑法第47條第1 項加重
    其刑。
三、本院審酌被告不思循正當途徑賺取財富，竟夥同2 或3 名真
    實姓名年籍不詳之成年男子，利用不知情之張明魁遂行本案
    竊盜犯行，實屬不該。再者，被告於偵審程序中，矢口否認
    犯行，也足認其毫無悔意，本院更無由輕恕。末斟酌本案第
    二、三車次竊得之10850 公斤、7240公斤廢五金，均已發還
    予被害人，有前開贓物認領保管單可按，被害人所受損害已
    有減輕等一切情狀，爰量處如主文所示之刑，至檢察官求予
    量處有期徒刑5 年，尚嫌過重，應予指明。
據上論斷，應依刑事訴訟法第299 條第1 項前段，刑法第28條、
第321 條第1 項第4 款、第47條第1 項，判決如主文。
本案經檢察官張貽琮到庭執行職務。
中    華    民    國    98    年    11    月    16    日
                  刑事第十一庭  法  官  莊珮吟
以上正本證明與原本無異。
如不服本判決應於收受本判決後10日內向本院提出上訴書狀，並
應敘述具體理由，如未敘述上訴理由者，應於上訴期間屆滿後20
日內補提理由書狀於本院（均須按他造當事人之人數附繕本）「
切勿逕送上級法院」。
中    華    民    國    98    年    11    月    16    日
                                書記官  鍾淑美
◎附錄本判決論罪之法條：
《刑法第321 條第1 項第4 款─加重竊盜罪》
犯竊盜罪而有左列情形之一者，處 6 月以上、 5 年以下有期徒
刑：
四、結夥三人以上而犯之者。

司法院資訊處製作；財團法人民間司法改革基金會備份。
